高雄高等行政法院判決　　　　　　　　　　　　　　九十年度訴字第二二００號
　　原　　　告　乙○○
　　被　　　告　財政部台灣省南區國稅局
　　代　表　人　許虞哲　局長
　　訴訟代理人　戊○○
　　　　　　　　丁○○
右當事人間因綜合所得稅事件，原告不服財政部中華民國八十九年十月三十一日台財
稅字第０八九一三五八五０八號、八十九年十月三十一日台財訴字第０八九一三五八
五號訴願決定，提起行政訴訟。本院判決如左：
　　主  文
原告之訴駁回。
訴訟費用由原告負擔。
    事  實
甲、事實概要：緣原告為傑笙育樂事業有限公司負責人，因訴外人丙○○於民國（下
    同）八十四年及八十五年間仲介金主借款予原告及其配偶陳吳秀蘭等人，案經法
    務部調查局高雄縣調查站及被告查獲訴外人丙○○獲取借款百分之三之佣金（其
    中金主分得三分之一，丙○○分得三分之二），被告乃依各筆借款設定抵押權所
    載借款之金額，核算丙○○八十四年度取得佣金新台幣（下同）二、三四０、０
    ００元，減除百分之二十必要費用後，所得為一、八七二、０００元，合計訴外
    人丙○○八十四年度綜合所得稅結算申報，漏報營利、執行業務所得計一、九０
    四、八四六元，違反所得稅法第七十一年第一項規定，核定漏報課稅所得額一、
    九０四、六二０元，逃漏所得稅三０八、九四０元，乃依所得稅法第一百十條第
    一項規定，處以所漏稅額０、五倍之罰鍰一五四、四００元（計至百元止）；另
    核算丙○○八十五年度取得佣金收入一、五三０、０００元，減除百分之二十必
    要費用後，所得為一、二二四、０００元，合計訴外人丙○○八十五年度綜合所
    得稅結算申報，漏報營利、執行業務所得計一、二二五、六三三元，違反所得稅
    法第七十一條第一項之規定，核定漏報課稅所得額一、二二四、０００元，逃漏
    所得稅一四二、六六五元，乃依所得稅法第一百十條第一項規定，處以所漏稅額
    ０‧五倍之罰鍰七一、三００元（計至百元止），訴外人丙○○前就系爭八十四
    及八十五年度佣金所得及罰鍰兩項目表示不服，提起行政救濟，均遭駁回，原告
    遂以利害關係人身分提起本件行政訴訟。
乙、兩造聲明：
    一、原告聲明求為判決：訴願決定及原處分（即被告對丙○○核定八十四年度漏
        稅額三０八、九四０元及罰鍰一五四、四００元之處分、八十五年度漏稅額
        一四二、六六五元及罰鍰七一三、０００元之課稅及罰鍰處分）均撤銷。
    二、被告聲明求為判決：原告之訴駁回。
丙、兩造主張之理由：
一、原告主張之理由：
（一）原告於八十四及八十五年間為經營傑笙遊樂區及購買土地積欠資金，經由訴外
      人丙○○籌措借款，原告原應允給訴外人丙○○佣金，因無力支付，遂開立面
      額共計三百五十七萬元整之支票予訴外人丙○○。惟屆期時無法兌現乃展延兩
      次，嗣後又因無力支給而跳票，故訴外人丙○○實未獲取佣金。又丙○○因代
      原告向金主借款，原告無力償還後，金主轉向訴外人丙○○索賠，導致訴外人
      丙○○承受甚大壓力，向原告索還，原告不勝其擾，乃至法務部調查局高雄縣
      調查站舉發丙○○，然訴外人丙○○確無取得佣金，故無申報佣金所得之必要
      ，被告自不應予以罰鍰。
（二）因訴外人丙○○無法代償替原告籌借之款項，乃由其配偶甲○○向銀行貸款三
      千萬元替原告還款，致訴外人甲○○的土地遭銀行拍賣，丙○○實未收到佣金
      ，因原告之失誤導致訴外人丙○○舉債上千萬元，又需補稅，實屬無辜。
（三）又經被告核定之人有訴外人蔣武良及丙○○，蔣武良委請律師及會計師申訴後
      ，以收付實現制，而受救濟，但訴外人丙○○無資力委請律師及會計師申訴，
      而逾越上訴期間，無法救濟，相同案件卻不同裁判結果，似有違法律之前人人
      平等之精神，爰訴請判決如聲明所示等語。
二、被告主張之理由：
    原告乙○○非法律上利害關係人，逕提本件行政訴訟，其當事人顯不適格，程序
    尚有未合。
    理  由
一、按原告之訴，依其所訴之事實，在法律上顯無理由者，行政法院得不經言詞辯論
    ，逕以判決駁回之；行政訴訟法第一百零七條第三項定有明文。次按「因不服中
    央或地方機關之行政處分而循訴願或行政訴訟程序謀求救濟之人，依現有之解釋
    判例，固包括利害關係人而非專以受處分之人為限，所謂利害關係乃指法律上之
    利害關係而言，不包括事實上之利害關係在內。」最高行政法院（改制前行政法
    院）著有七十五年判字第三六二號判例可資參照。又人民對機關之違法處分提起
    行政訴訟，必其受損害之權利與主張違法之行政處分有直接之因果關係，始得為
    之（最高行政法院七十八年度判字第四七五號判決要旨足參）。再按，行政處分
    如僅係對相對人產生類似債法上效力時，因第三人不受該行政處分之拘束，則相
    對人接受行政處分之結果，並不一定導致第三人之權利或法律上利益受到影響，
    縱或第三人之權利或法律上利益受到影響，亦僅因該行政處分所致間接效果，且
    係因相對人履行該行政處分所課予義務之事實行為所造成，第三人就該行政處分
    亦僅能認具有事實上之利害關係，難認為第三人之權利或法律上利益因該行政處
    分之作成而受到侵害，先予敘明。
二、經查，本件被告核定訴外人丙○○八十四及八十五年度收取佣金所得，雖以丙○
    ○仲介金主借款予原告等，丙○○從中獲取借款百分之三之佣金（其中金主分得
    三分之一，丙○○分得三分之二）為由，因認訴外人丙○○取得佣金收入，據以
    補徵逃漏之稅捐及裁罰，然前揭行政處分之受處分人為訴外人丙○○，並非原告
    ，縱被告據以補徵及裁罰之緣由，係因原告委其籌借款項所致，亦僅係事實上之
    利害關係，原告之權利或法律上利益，並未因本件行政處分而直接受有何損害，
    原告顯非具有法律上之利害關係，揆諸首揭說明，原告非屬本件之利害關係人，
    對系爭行政處分並無請求撤銷之訴訟實施權能存在，是其提起本件行政爭訟，當
    事人適格顯有欠缺。
三、本件依原告所訴之事實，已足認原告並非本件行政訴訟適格當事人，則其提起本
    件訴訟即欠缺權利保護要件，在法律上顯無理由，應予判決駁回，並不經言詞辯
    論而為之。
四、據上論結，本件原告之訴為無理由，爰依行政訴訟法第一百零七條第三項、第九
    十八條第三項前段，判決如文。
中　　　華　　　民　　　國    九十一　　年　  　八　　　月　　二十六　　日
                              高雄高等行政法院第二庭
                                          審判長法官  呂佳徵
                                          法      官  林勇奮
                                          法      官  蘇秋津
右為正本係照原本作成。
如不服本判決，應於判決送達後二十日內向本院提出上訴書狀，其未表明上訴理由者
，應於提起上訴後二十日內向本院提出上訴理由書（須按對造人數附繕本）；如於本
判決宣示或公告後送達前提起上訴者，應於判決送達後二十日內補提上訴理由書（須
附繕本）。未表明上訴理由者，逕以裁定駁回。
提起上訴應預繳送達用雙掛號郵票七份（每份三十四元）。
中　　　華　　　民　　　國    九十一　　年　  　八　　　月　　二十六　　日
                                          法院書記官  陳嬿如
